【裁判字號】    91,易,1873
【裁判日期】    920618
【裁判案由】    侵占
【裁判全文】
臺灣桃園地方法院刑事判決                        九十一年度易字第一八七三號
    公  訴  人  臺灣桃園地方法院檢察署檢察官
    被      告  乙○○
                丙○○
    右  一  人
右列被告因侵占案件，經檢察官提起公訴（九十年度偵續字第一八０號），本院判決
如左：
    主  文
本件公訴不受理。
    理  由
一、公訴意旨略以：緣甲○之養父何耀祥係居住於桃園縣中壢市○○路二八六巷二十
    九弄十一號之榮民，於民國八十二年間赴大陸地區探親，後於八十四年間在大陸
    地區逝世，並由好友即被告乙○○向聯勤總部財務署代領何耀祥八十三年一月至
    八十四年六月等三期之俸金，詎被告乙○○竟意圖為自己不法之所有，將其中一
    期之俸金約新台幣（下同）二十餘萬元侵占入己。另何耀祥於赴大陸地區探親前
    ，將一百萬元交好友即被告丙○○保管，被告丙○○亦意圖為自己不法之所有，
    將其中之四十七萬元侵占入己。嗣經何耀祥之養女甲○自大陸陝西省咸陽市多方
    來函催索，被告乙○○及丙○○均拒絕給付。因認被告乙○○、丙○○均涉犯刑
    法第三百三十五條第一項侵占罪嫌。
二、按刑事訴訟之審判，採彈劾主義，案件經起訴繫屬於法院，使法院及當事人間發
    生訴訟關係，法院固即負有審判之義務，縱令起訴不合法，法院亦不得拒絕審判
    ，但因不合法之起訴，祇生形式訴訟關係之效力，法院僅得為形式（程序性）之
    判決，不得為實體之判決，此乃訴訟上程序事項優先原則之理所當然，亦為刑事
    訴訟法第三百零三條第四款明定「案件曾為不起訴處分或撤回起訴，而違背第二
    百六十條之規定再行起訴者，應諭知不受理之判決」之原因之一。
三、經查：
    （一）本件係由甲○提出告訴，經檢察官於九十年四月六日處分不起訴（九十年
    偵字第五六五六號），甲○不服，聲請再議，經上級檢察長於同年八月九日以檢
    紀荒字第一七五四０號函請台灣桃園地方法院檢察署查明：聲請人甲○指訴被告
    等涉嫌侵吞其父何耀祥遺產乙案，經查被告等均對聲請人是否具有遺產繼承人之
    身分表示懷疑，聲請人係大陸地區人民，其雖提出陜西省乾縣公證處出具之收養
    證明書，證明於一九八九年八月八日為何耀祥所收養，惟該在大陸地區製作之文
    書，並未經海基會驗證，無從依臺灣地區與大陸地區人民關係條例第七條之規定
    ，推定為真正，是本件聲請人就是否為何耀祥之養子，仍有請海基會就前揭公證
    書驗證之必要等情，有台灣高等法院檢察署上開函文在卷足憑（存於九十年偵字
    第五六五六號卷內）。嗣經公訴人向海基會查詢後，據函覆：本件經本會（海基
    會）函請陜西省公證員協會協查，中國公證員協會已於九十年十月九日以（二０
    ０一）公查字第０二五號函復在案，並檢附前述查證回函影本乙份，有財團法人
    海峽交流基金會九十年十月二十三日（九０）海惠（法）字第０一九四二二號函
    附卷足參（存於同上卷內），而上開中國公證員協會回覆海基會查證，內容為：
    陜西省乾縣公證處（一九三三）乾證發字第七四號公證書（即收養公證書）確為
    該處所出具。陜西省公證員協會不再答復貴會等情，亦有海基會上述函文所附查
    證回函影本乙份附卷可佐。迨於同年十二月四日本件經臺灣高等法院檢察署檢察
    長以檢紀荒字第二五六０九號函令（撤銷原處分）發回續查（九十年度議字第三
    六０一號）（見九十年偵續字第一八０號卷第一頁至第三頁），檢察官續查結果
    ，以甲○為本件犯罪之直接被害人，於九十年九月二十八日以九十年度偵續字第
    一八０號提起公訴，合先敘明。
    （二）惟查，本件爭點厥在甲○聲請再議是否合法，此又繫於甲○是否為直接被
    害人而為有告訴權之人。關此，檢察官並未提出甲○為何耀祥合法收養並經海基
    會驗證之文書，以供本院審認，且上開海基會查證之「陜西省乾縣公證處（一九
    三三）乾證發字第七四號公證書」亦未經海基會驗證，此觀之海基會上開函文自
    明。又本院向海基會函查，大陸地區縣級行政機關可否出具收養公證書一節，據
    函覆：大陸地區縣級行政機關無權出具收養公證書等情，有財團法人海峽交流基
    金會九十二年一月三日（九二）海惠（法）字第０００九一四號函存卷足稽（存
    於本院卷內），則上開陜西省乾縣公證處（一九三三）乾證發字第七四號公證書
    （即收養公證書），未符合上述要件，自不足以證明甲○經何耀祥合法收養，其
    對何耀祥之遺產即無繼承權，自無告訴權，則甲○並非犯罪之直接被害人，其聲
    請再議自於法不合。
    （三）按同一案件，曾為不起訴處分，而違背刑事訴訟法第二百六十條之規定再
    行起訴者，應諭知不受理之判決，為同法第三百零三條第四款所明定。查本案前
    據檢察官於九十年四月六日處分不起訴在案，業如前述。公訴人復未於起訴書內
    敘明所謂「新證據」內容，遽以提起公訴，顯係對於已不起訴處分案件重行起訴
    。依照前開法條之規定，本件不經言詞辯論，逕行諭知不受理之判決。
據上論斷，應依刑事訴訟法第三百零三條第四款、第三百零七條，判決如主文。
中      華        民        國    九十二    年    六      月    十八    日
                                    臺灣桃園地方法院刑事第四庭
                                        法  官  邱  滋  杉
右正本證明與原本無異。
如不服本判決，應於送達後十日內，向本院提出上訴狀。
                                        書記官  高  文  靜
中      華        民        國    九十二    年    六      月     十八   日


司法院資訊處製作；財團法人民間司法改革基金會備份。
